臺灣嘉義地方法院民事判決
110年度簡上字第75號 
上  訴  人  官美金  
兼
訴訟代理人  蔡永取  
被上訴人    長庚醫療財團法人嘉義長庚紀念醫院

法定代理人  楊仁宗  
訴訟代理人  廖茂錤  
            謝家珍  
上列當事人間請求給付醫療費事件，上訴人對於中華民國110年7
月29日本院嘉義簡易庭110年度嘉簡字第476號第一審判決提起上
訴，在民國110年12月15日言詞辯論終結，本院判決如下：
    主  文
上訴駁回。
第二審訴訟費用新臺幣1,665元，由上訴人連帶負擔。   
    事實及理由
一、被上訴人（即原審原告）主張：        
（一）上訴人蔡永取在民國110年1月9日至同年1月13日期間，因
      攝護腺出血合併膀胱大量血塊填塞住院，經保守治療無效
      ，建議病人使用健保的手術，也有向病人說明雷射手術需
      自費約新臺幣（下同）16萬元，上訴人蔡永取當時表示想
      接受健保手術，過年後再接受雷射手術。
（二）因此在110年1月11日安排半身麻醉下進行健保的經尿道內
      視鏡膀胱血塊清除，但是手術中上訴人蔡永取卻要求當下
      一次以自費雷射手術處理乾淨。為求確認，醫師請上訴人
      蔡永取的家屬即上訴人官美金進入開刀房中請二人先溝通
      清楚，並由醫師說明後，由上訴人官美金填妥同意書，醫
      生才執行，術後治療效果良好。之後在110年1月13日因攜
      款不足，由上訴人蔡永取分別簽立11萬元的本票及切結書
      ，同意在110年1月16日前，支付上訴人蔡永取住院醫療費
      用。
（三）上訴人蔡永取出院後，分別在110年1月20日、3月8日、4
      月8日支付280元、5,000元、4,000元，但是到現在還有上
      開未收款醫療費用100,720元尚未支付；又住院期間上訴
      人蔡永取邀同上訴人官美金為同意人，簽署「住院同意書
      」，同意就上訴人蔡永取住院所發生一切費用，負連帶清
      償責任。因此，依照醫療契約及住院同意書，請求上訴人
      連帶清償等語。
（四）聲明：上訴人應連帶給付被上訴人100,720元，及自支付命令送達隔天起至清償日止，按週年利率5％計算的利息。　　　　　　　　　　
二、上訴人（即原審被告）抗辯：
（一）對簽署住院同意書不爭執，對自費部分，當時上訴人蔡永
      取人不舒服，沒辦法看，因此就這樣子簽了，而上訴人官
      美金也不認識字，且上訴人說沒有錢，還要用自費處理，
      上訴人蔡永取有健保，為何健保沒有用，利用人在不舒服
      才說要自費。
（二）依據110年1月9日住院同意書第1條約定，上訴人蔡永取住
      院期間發生的一切費用是有含健保費用，並且110年1月12
      日住院繳費通知單的注意事項第一點也記載：「台端自住
      院迄110年01月12日止醫療費用（不含健保給付金額合計1
      61,334元」、「扣除健保部分給付金額後，其餘差額總金
      額同意由立同意書人負擔」等語。此外，依據自費特材及
      自付差額特材同意書第1條中段也是記載「符合健保署已
      納入給付同類特殊材料之適應症及使用規範」等語，表示
      上訴人醫療費用可以扣除健保，以及自費診療切結書第1
      條也約定要扣除健保負擔費用，因此被上訴人請求上訴人
      給付的醫療費用必須扣除健保負擔費用後，才可以向上訴
      人請求。
（三）被上訴人提出的本票是上訴人蔡永取簽立的，但是是因為
      被上訴人騙上訴人要繳納10幾萬元。另外切結書是遭被上
      訴人欺騙才簽立，但是被上訴人都沒有扣除健保負擔費用
      等語，所以被上訴人的請求應該駁回。　　
三、原法院判決：上訴人應連帶給付被上訴人100,720元及自支
    付命令繕本送達隔日即110年4月28日起至清償日止，按週年
    利率百分之5計算的利息。
四、雙方聲明：上訴人就他敗訴的部分不服，提起上訴。請求法
    院判決㈠原判決廢棄，㈡被上訴人在第一審之訴駁回。被上訴
    人則請求法院判決：上訴駁回。　
五、法院的判斷：　　　　　　　　　　　
（一）被上訴人請求上訴人蔡永取給付醫療費用100,720元，為
      有理由：
    ⒈被上訴人主張上訴人蔡永取在109年1月9日至110年1月13日
      因攝護腺疾病住院，原預計使用健保的手術，在110年1月
      11日手術當日，經上訴人蔡永取要求改以自費手術。手術
      後，上訴人蔡永取分別簽立11萬元的本票及切結書，同意
      在110年1月16日前，支付被上訴人蔡永取住院醫療費用。
      之後，在110年1月20日、3月8日、4月8日支付280元、5,0
      00元、4,000元，但是到現在還有上開未收款醫療費用100
      ,720元尚未清償等情形，已經提出住院同意書、本票、切
      結書、住診費用收據、病患自費診療切結書、自費特材及
      自付差額特材同意書、說明、醫師說明等件為證（見司促
      卷第7至13頁、原審卷第23至29頁、第63至81頁）。上訴
      人蔡永取雖抗辯是被詐騙才簽立本票、切結書，但是沒有
      提出任何證據證實自己的說法，就難以採信。
    ⒉又被上訴人提出的「病患自費診療切結書」、「自費特材
      及自付差額特材同意書」的內容所載：「立書人已充分了
      解各種可能處理方式(包含健保給付)後，同意病患在本次
      門診、住院期間，自費使用下列診療、藥品或材料，立書
      人保證日後決不對此提出任何異議」、「病人姓名：蔡永
      取，因醫療需要使用全額自費或健保部分給付（符合健保
      署已納入給付同類特殊材料之適應症及使用規範）之品項
      ，經醫師詳細說明品項相關資訊(如下表及背頁之說明)，
      立同意書人已充分了解全額自費或健保部分給付之原因，
      並同意全額自費使用或使用較昂貴且尚未納入健保全額給
      付範圍（扣除健保部分給付金額後，其餘差額總金額同意
      由立同意書人負擔)之品項。綠光雷射系統及其配件/衛署
      醫器輸字第022964，單價132000元，健保給付上限0元，
      自付差額0元，數量1，自費金額132000」等語，有該病患
      自費診療切結書、自費特材及自付差額特材同意書可稽（
      見原審卷第65至71頁），並分別經上訴人蔡永取及官美金
      簽名。而「病患自費診療切結書」中都已詳載「『自費』使
      用下列診療」、「自費特材及自付差額特材同意書」也已
      記載「綠光雷射系統及其配件，單價132000元，『健保給
      付上限0元』，『自付差額0元』，『自費』金額132000」等文
      字。已可證明，上訴人是同意使用自費品項，並理解此部
      分健保並不給付。
    ⒊上訴人雖辯稱自己身體不舒服就簽了，且官美金不識字，
      但是並未能舉證以實其說。且依上訴人在本院審理時表示
      ：蔡永取以前是開設工廠，官美金在旁幫忙等語（見本院
      卷第56頁），顯見上訴人2人應有相當社會經驗。依照常
      理來說，應該會在了解文書的內容後才簽名，不可能在對
      文件內容毫不知悉的情況下，隨意簽名，上訴人此部分的
      辯解，無法採信。　　　
    ⒋更何況，上訴人蔡永取在本院審理時自承：我有跟醫師說
      使用自費等語（見本院卷第45頁）。本件既然是上訴人蔡
      永取手術當日臨時改採自費手術治療，而健保手術與自費
      手術，費用會有差異，是一般人都知道的事情。衡情，上
      訴人蔡永取不可能在完全未詢問自費手術價格前，就自己
      主動表示要將原先的健保手術變更為自費手術。而且，以
      本件自費手術費用高昂，醫院及醫師本人如果沒有先取得
      蔡永取本人及家屬官美金的同意，也不可能甘冒將來無法
      收取手術費用的風險，就擅自為病患施作自費手術。
    ⒌基於上述，被上訴人主張本件是上訴人蔡永取要求進行自
      費手術，經醫師說明後，上訴人2人同意，才會在自費特
      材及自付差額特材同意書簽名，並進行手術，應該是可採
      。上訴人辯稱：不知道自費手術價格，醫師也未與他們說
      明等語，就不可採信。　　　
    ⒍根據被上訴人提出的住診費用收據（見支付命令卷第13頁
      ），已記載本次費用是住院部分負擔2,294元，及藥品費4
      00元、材料費132,708元、處置費50元、手術費25,025元
      、(門)急診費570元、其他費8元，其中包含自費綠光二極
      體固體雷射手術光纖費用132,000元，且被上訴人已向健
      保局申報診察費、病房費、檢查費、治療處置費、血液血
      漿費、麻醉費、特殊材料費、藥費、藥事服務費。因此，
      被上訴人主張，本次醫療費用，自費項目原本就應由上訴
      人自行全額負擔外，其餘都是依照健保計算後，扣除全民
      健保給付的醫療費用後，應由病患自行負擔的金額，應該
      是可以採信。上訴人抗辯應該再扣除健保負擔的部分，就
      沒有理由。
    ⒎住院同意書第1條，是記載「病人在貴院住院期間所發生之
      一切費用（含全民健保自付部分負擔及其他自費項目費用
      ）應於出院前繳清；如未繳清，立同意書人同意連帶清償
      ，且願拋棄先訴抗辯權」等語（見原審卷第29頁），意思
      是病人在住院期間所產生的健保部分負擔費用及自費用項
      目，應該在出院時繳清，如果沒有繳清，立同意書人願意
      負連帶清償責任。
    ⒏自費特材及自付差額特材同意書記載「因醫療需要使用全
      額自費或健保部分給付（符合健保署已納入給付同類特殊
      材料之適應症及使用規範）之品項」，意思是指病患因醫
      療需要，而使用自費或健保部分給付的品項（見原審卷第
      69頁）。住院繳費通知單（見本院卷第63頁），注意事項
      第一點記載台端自住院迄110年1月12日止醫療費用（不含
      健保給付金額）的意思，是指病患從住院到110年1月12日
      ，所產生全民健保給付金額以外的醫療費用。
    ⒐上訴人是自己同意使用全額自費品項(含手術)，已如前述
      ，上訴人以上開文件主張被上訴人應再扣除健保費用，顯
      然有所誤會，無法採信。
    ⒑因此，被上訴人既已經上訴人蔡永取同意完成本件手術，
      自得依醫療契約就手術診療等所生的相關醫療費用100,72
      0元請求上訴人蔡永取給付。
（二）被上訴人請求上訴人官美金負連帶責任，為有理由：　
　　⒈保證債務之所謂連帶，係指保證人與主債務人負同一債務
      ，對於債權人各負全部給付之責任者而言，是連帶保證債
      務之債權人得同時或先後向保證人為全部給付之請求（最
      高法院45年台上字第1426號民事判決先例意旨、77年度台
      上字第1772號民事判決意旨參照）。　
　　⒉上訴人官美金對於有簽署住院同意書的事實沒有否認，且
      有住院同意書在卷可憑（見原審卷第29頁）。住院同意書
      已經記載「病人在貴院住院期間所發生之一切費用（含全
      民健保自付部分負擔及其他自費項目費用）應於出院前繳
      清；如未繳清，立同意書人同意連帶清償，且願拋棄先訴
      抗辯權」等語。上訴人雖辯稱官美金不識字，但是，上訴
      人就此並未提出證據證實自己的說法，且以官美金的年齡
      、社會經驗，不可能在不了解文書內容所表達的意思就在
      上面簽名，已如前述。所以，上訴人官美金既然在住院同
      意書簽名，即表示同意就蔡永取於被上訴人醫院住院期間
      所生各項醫療費用負連帶清償責任。
　　⒊因此，被上訴人依照住院同意書請求上訴人官美金就本件
      蔡永取醫藥費用負連帶責任，就有依據。
六、結論：
（一）被上訴人依醫療契約及住院同意書等法律關係，請求上訴
      人連帶給付100,720元，及自支付命令狀繕本送達隔日即1
      10年4月28日起至清償日止，按照週年利率5％計算的利息
      ，為有理由，應該准許。
（二）因此原判決判決上訴人敗訴，並無不當。上訴人抗辯原判
      決不適當，應該廢棄改判，沒有理由，應該駁回上訴。　
七、本件訴訟的事實已經明確，當事人提出其他的攻擊防禦方法
    及證據，都已經法院詳細斟酌，經認定不影響本件判決的結
    果，所以不一一論述。
八、訴訟費用負擔之依據：依民事訴訟法第85條第2項。　
九、據上論結，本件上訴無理由，因此判決如主文。　　　　　
中　　華　　民　　國　　111 　年　　1 　　月　　5 　　日
                  民事第一庭審判長  法　官　林望民     
　　                                法　官　黃茂宏
                                    法　官　吳芙蓉
以上正本係照原本作成。
本判決不得上訴。       
中　　華　　民　　國　　111 　年　　1 　　月　　6 　　日
                                    書記官　王立梅